臺灣臺中地方法院刑事判決　　　　　　　96年度訴字第2933號
公　訴　人　臺灣臺中地方法院檢察署檢察官
被　　　告　丙○○
上列被告因偽造文書等案件，經檢察官提起公訴（九十六年度偵
字第一八八三三號），被告於準備程序中就被訴事實為有罪之陳
述，經告知簡式審判程序之旨，並聽取公訴人、被告之意見後，
由本院合議庭裁定由受命法官獨任進行簡式審判程序，判決如下
：
    主    文
丙○○竊盜，累犯，處有期徒刑肆月，扣案之機車鑰匙壹支沒收
；又共同竊盜，累犯，處有期徒刑肆月，扣案之麻紗手套壹雙沒
收；又行使偽造私文書，足以生損害於公眾及他人，累犯，處有
期徒刑陸月，如附表所示偽造「楊全益」之署押共計肆拾貳枚，
均沒收。應執行有期徒刑壹年，扣案之機車鑰匙壹支、麻紗手套
壹雙、如附表所示偽造「楊全益」之署押共計肆拾貳枚，均沒收
。
    犯罪事實
一、丙○○前曾於民國九十四年間，因竊盜案件，經臺灣高等法
    院臺中分院以九十四年度上易字第一五六一號判處有期徒刑
    八月確定，於九十六年三月十日縮刑期滿執行完畢。詎丙○
    ○猶不知悔改，竟基於意圖為自己不法所有之犯意，本於竊
    盜之意思，於九十六年八月二日九時許，在位於臺中縣太平
    市某處之永成公園附近，以其所有之機車鑰匙一支插入電門
    發動之方式，竊取甲○○所有之車牌號碼ＰＭ六－四六五號
    重型機車，得手後供己騎乘使用。又另行起意，基於意圖為
    自己不法所有之犯意，本於竊盜之意思，於同日十時許，夥
    同與其有犯意聯絡之不詳姓名年籍綽號「阿偉」之成年男子
    （下稱綽號「阿偉」之成年男子），推由該綽號「阿偉」之
    成年男子負責把風監視周遭動靜，而由丙○○騎乘上開重型
    機車，在位於臺中縣太平市○○○路某處之永成公園旁，徒
    手竊取乙○○所有之鋼製梅花套筒一千二百個，得手後擬逃
    離現場之際，為邱茂盛發現報警處理而當場查獲，並扣得麻
    紗手套一雙及機車鑰匙一支。然丙○○遭警查獲後，為避免
    受刑事追訴，竟另行起意，冒用其兄「楊全益」之名義，基
    於偽造署押及行使偽造私文書之犯意，自九十六年八月二日
    十四時五十九分起至同日十九時五分許移送至臺灣臺中地方
    法院檢察署以前，在臺中縣警察局太平分局太平派出所，先
    後在如附表編號一至六所示之「楊全益」口卡片、調查筆錄
    、權利告知書（一式二聯）、逮捕通知書、扣押筆錄及扣押
    物品目錄表等文件上，接續偽造如附表編號一至編號六所示
    「署名數量」及「指印數量」欄內所示之偽造「楊全益」之
    署押，以表示其確為「楊全益」本人接受調查並已收到該逮
    捕通知書及權利告知書之意，而接續偽造逮捕通知書、權利
    告知書之私文書，旋復持以行使將上開通知書二份交還予警
    員收執，足以生損害於警察機關對刑案偵辦之正確性及楊全
    益本人。嗣於同日十九時五分許，經警將丙○○移送至臺灣
    臺中地方法院檢察署後，復於同日二十時二十一分起至二十
    一時四十四分許之間，在臺灣臺中地方法院檢察署內，又在
    如附表編號七、八所示之臺灣臺中地方法院檢察署訊問筆錄
    之「受訊問人」簽名欄內及法警室報告上偽造「楊全益」之
    簽名，表示係「楊全益」本人接受檢察官偵訊，且向臺灣臺
    中地方法院檢察署法警表示無法提出保證金，足以生損害於
    檢警機關及法院追訴、審判犯罪人之正確性以及楊全益本人
    之權益，惟經警調閱相關資料後察覺有異而查獲上情。
二、案經河山田、乙○○訴由臺中縣警察局太平分局報請臺灣臺
    中地方法院檢察署檢察官偵查起訴。
    理    由
一、上開事實，業據被告丙○○於本院審理時坦承不諱（見本院
    卷第三六頁），核與被害人甲○○、乙○○於警詢時指述機
    車、鋼製梅花套筒遭竊情節相符（見警卷第一一頁至第一四
    頁），且經目擊證人邱茂盛於警詢時證述無誤（見警卷第一
    五頁、第一六頁），並有贓物認領保管單二紙、刑事案件現
    場測繪圖一紙、現場相片七幀、查獲照片二幀、如附表所示
    之文件附卷可稽，且有被告所有供行竊前開財物所用之機車
    鑰匙一支、麻紗手套一雙扣案可資佐證，本件事證明確，被
    告犯行堪以認定。
二、按刑法第二百十七條第一項之「署押」，乃指於紙張或物體
    上簽署之姓名，或其他符號，其作用在表示其承認所簽署之
    文書效力，若以捺指紋以代替簽名者，則偽造指紋亦屬偽造
    署押。又刑法上之偽造署押罪，係指單純偽造簽名、畫押而
    言，若在制式之書類上偽造他人簽名，已為一定意思表示，
    具有申請書或收據等類性質者，則係犯偽造文書罪（最高法
    院八十五年度臺非字第一四六號判決意旨參照）。查，被告
    丙○○在如附表編號三、四所示之臺中縣警察局太平分局太
    平派出所逮捕通知書（一式二聯）被通知人欄及權利告知書
    被告知人欄中所偽造之「楊全益」簽名、指印，含有表示收
    受該逮捕通知書及權利告知書之意思表示，屬具有收據性質
    之私文書（最高法院九十年度臺上字第六○五七號判決意旨
    參照），其簽名及按捺指印後，再交付承辦之警察人員，顯
    然於該等私文書之內容有所主張，表示「楊全益」受通知已
    為警察機關依法逕行逮捕及告知權利之意，自足以生損害於
    偵查機關對於犯罪偵查之正確性及楊全益本人。是核被告行
    使上開偽造之逕行逮捕通知書及權利告知書之行為係犯刑法
    第二百十六條、第二百十條之行使偽造私文書罪，被告於附
    表編號三、四之偽造「楊全益」署名、捺指印之行為，係該
    偽造私文書行為之部分行為，而該偽造私文書之低度行為，
    為嗣後行使之高度行為所吸收，均不另論罪。又被告於如附
    表編號一、二、五、六、七、八所述文件上偽造「楊全益」
    之署名、指印行為，應係構成偽造署押之罪，檢察官認附表
    編號二、五、六、八之部分係犯偽造文書罪，尚有未洽。而
    被告於如附表所示八次之偽造署名、指印之各個舉動，乃係
    基於單一犯意接續實施之犯罪行為之一部，為接續犯。至被
    告以一接續行為，冒用「楊全益」之名義，於附表所示之文
    件上偽造署押（如附表編號一、二、五、六、七、八號）與
    行使偽造如附表編號三、四所示之私文書，而同時觸犯偽造
    署押、行使偽造私文書二構成要件不同之罪，應依同法第五
    十五條規定，從一重之行使偽造私文書罪處斷。又被告丙○
    ○先後竊取被害人河山田、乙○○二人所管領之上開機車、
    鋼製梅花套筒之行為，均係犯刑法第三百二十條第一項之普
    通竊盜罪。公訴人雖漏未就被告在「楊全益」口卡片上及臺
    灣臺中地方法院檢察署訊問筆錄之「受訊問人」簽名欄內偽
    造署押之犯罪事實為起訴，然此部分與已起訴部分，有接續
    犯之單純一罪關係，本院自得併予審理，附此敘明。被告於
    上開時、地，行竊被害人乙○○所有之鋼製梅花套筒，由綽
    號「阿偉」之成年男子在旁監視把風，排除各種阻礙竊盜犯
    罪實行之因素，其此等行為已構成犯罪者實施犯罪行為之內
    容，不啻加工於犯罪之實現，故其二人有犯意聯絡及行為分
    擔，皆為共同正犯。被告所犯上開二次竊盜行為、一次行使
    造私文書間，犯意各別，罪名互殊，應予分論併罰。又被告
    曾於九十四年間，因竊盜案件，經臺灣高等法院臺中分院以
    九十四年度上易字第一五六一號判處有期徒刑八月確定，於
    九十六年三月十日縮刑期滿執行完畢，有臺灣高等法院被告
    前案紀錄表、臺灣臺中地方法院檢察署刑案資料查註紀錄表
    各一份在卷可按，其受有期徒刑之執行完畢後，五年之內再
    犯有期徒刑以上刑之上開三罪，均為累犯，應依法各加重其
    刑。爰審酌被告素行、其正值年輕力壯之際，卻不思以正當
    途徑獲取財物，竟夥同綽號「阿偉」之成年男子行竊財物，
    助長社會偷盜之風，危及他人財產之安全，犯罪動機及目的
    均非良善，且被告乃因竊取他人財物遭警方查獲後為脫免刑
    責，始另犯本件行使偽造私文書之犯行，其冒用他人名義應
    訊，將有使他人莫名遭受刑事訴追之可能，對遭冒名者之危
    害甚深，並斟酌被告犯後坦承犯行，頗具悔意之態度等一切
    情狀，分別量處如主文所示之刑，並定其應執行之刑。扣案
    之機車鑰匙一支、麻紗手套一雙，係被告所有，供其行竊財
    物所用之物，業據被告供承在卷，爰依刑法第三十八條第一
    項第二款之規定宣告沒收。又如附表所示偽造之「楊全益」
    署押共四十二枚（含簽名十六枚及按捺指印二十六枚），不
    問屬於被告與否，均應依刑法第二百十九條之規定，併予諭
    知沒收。另扣案之安全帽一頂，雖係被告行為時所戴，然上
    開安全帽與此犯罪並無必然關係，尚難遽認係供本件竊盜犯
    行所用之物，故不為沒收之諭知，
據上論斷，應依刑事訴訟法第二百九十九條第一項前段、第二百
七十三條之一第一項，刑法第二十八條、刑法第二百十條、第二
百十六條、第二百十七條、第三百二十條第一項、第五十五條、
第四十七條、第二百十九條、第三十八條第一項第二款，刑法施
行法第一條之一，判決如主文。
本案經檢察官陳俊茂到庭執行職務。
中　　華　　民　　國　　96　　年　　10　　月　　11　　日
                  刑事第九庭    法  官  余德正
以上正本證明與原本無異。
如不服本判決，應於收送達後10日內向本院提出上訴書狀（應敘
述具體理由並附繕本）。
上訴書狀如未敘述理由，應於上訴期間屆滿後20日內補提理由書
於本院。
                                書記官  廖日晟
中　　華　　民　　國　　96　　年　　10　　月　　11　　日
附錄論罪科刑法條
刑法第210條
偽造、變造私文書，足以生損害於公眾或他人者，處五年以下有
期徒刑。
刑法第216條
行使第二百十條至第二百十五條之文書者，依偽造、變造文書或
登載不實事項或使登載不實事項之規定處斷。
刑法第320條
意圖為自己或第三人不法之所有，而竊取他人之動產者，為竊盜
罪，處五年以下有期徒刑、拘役或五百元以下罰金。
附表：
┌──┬─────┬─────────┬─────┬─────┬──────┐
│編號│ 時    間 │文   件   名   稱 │署名數量欄│指印數量欄│ 備      註 │
├──┼─────┼─────────┼─────┼─────┼──────┤
│ 1. │96年8月2日│楊全益口卡片      │壹枚      │壹枚      │見警卷第7頁 │
├──┼─────┼─────────┼─────┼─────┼──────┤
│ 2. │96年8月2日│臺中縣警察局太平分│參枚      │玖枚      │見警卷第7頁 │
│    │14時49分起│局太平派出所警員所│          │          │至第10頁    │
│    │至15時24分│製作調查筆錄      │          │          │            │
│    │止        │                  │          │          │            │
├──┼─────┼─────────┼─────┼─────┼──────┤
│ 3. │96年8月2日│權利告知書（一式二│貳枚      │貳枚      │見警卷第19頁│
│    │          │聯）              │          │          │            │
├──┼─────┼─────────┼─────┼─────┼──────┤
│ 4. │96年8月2日│逮捕通知書        │壹枚      │壹枚      │見警卷第20頁│
│    │10時30分  │                  │          │          │            │
├──┼─────┼─────────┼─────┼─────┼──────┤
│ 5. │96年8月2日│扣押筆錄          │貳枚      │陸枚      │見警卷第22頁│
│    │10時20分起│                  │          │          │、第23頁    │
│    │至10時30分│                  │          │          │            │
│    │止        │                  │          │          │            │
├──┼─────┼─────────┼─────┼─────┼──────┤
│ 6. │96年8月2日│扣押物品目錄表    │伍枚      │柒枚      │見警卷第24頁│
├──┼─────┼─────────┼─────┼─────┼──────┤
│ 7. │96年8月2日│臺灣臺中地方法院檢│壹枚      │無        │見偵查卷第9 │
│    │20時32分  │察署訊問筆錄之「受│          │          │頁          │
│    │          │訊問人」簽名欄    │          │          │            │
├──┼─────┼─────────┼─────┼─────┼──────┤
│ 8. │96年8月2日│臺灣臺中地方法院檢│壹枚      │無        │見偵查卷第14│
│    │          │察署法警室報告    │          │          │頁          │
└──┴─────┴─────────┴─────┴─────┴──────┘
